臺灣高等法院刑事判決
109年度上訴字第3985號
上  訴  人  
即  被  告  陳志隆


上列上訴人因毒品危害防制條例案件，不服臺灣新北地方法院10
9年度審訴字第1459號，中華民國109年9月3日第一審判決（起訴
案號：臺灣新北地方檢察署109年度毒偵字第2797號），提起上
訴，本院判決如下：
    主  文
上訴駁回。
    理  由
一、按被告之上訴，以受不利益之裁判，為求自己利益起見，請
    求救濟者方得為之。若原判決並無不利，自不得上訴。至於
    判決是否有利被告，應依個案情形，以客觀之觀察判斷之，
    而不能單憑判決主文所載，或被告主觀上之意思加以審視。
    被告以不服第一審有罪判決（包括科刑判決與免刑判決）為
    由提起第二審上訴者，其具有上訴利益，固不待言，但第一
    審以起訴之程序違背規定或欠缺訴追條件（刑事訴訟法第30
    3條第1款、第3款）為公訴不受理判決者，案件即回復為未
    起訴前之狀態，客觀上難認有何法律上不利益（最高法院87
    年度台上字第651號、89年度台上字第3752號判決意旨參照
    ），被告自無以實體上理由，請求另為實體判決甚至無罪判
    決之權利；況依判決之種類，其對被告最不利至最有利之次
    序為：科刑、免刑、管轄錯誤、不受理、免訴、無罪之判決
    ，參以形式判決之立法政策上目的，即在使被告早日脫離審
    判程序，於要件符合之時，自應較實體判決優先適用，是除
    第一審判決對於起訴程序違背規定或訴追條件欠缺之判斷有
    誤者外，被告對經第一審為公訴不受理判決之案件提起第二
    審上訴，請求為實體判決者，核屬法律上不應准許之上訴。
    另原審法院認為上訴不合法律上之程式或法律上不應准許或
    其上訴權已經喪失者，應以裁定駁回之；第二審法院認為上
    訴有第362條前段之情形者，應以判決駁回之，刑事訴訟法
    第362條前段、第367條前段亦分別定有明定。
二、被告上訴意旨略以：上訴人即被告甲○○（下稱被告）另案犯
    施用毒品案，已經由臺灣新北地方法院裁定入勒戒處所觀察
    勒戒，本案被告因施用毒品違反毒品危害防制條例案件，經
    檢察官提起公訴，原審判決公訴不受理，被告對於上開判決
    均無異議，但被告另有1案，同為施用毒品，但新北地方法
    院判決處有期徒刑1年4月確定，同樣施用毒品卻分為2種情
    形處罰，被告認為不公，爰依法提起上訴，將該二案均依新
    修正之毒品危害防制條例規定觀察勒戒等語。
三、經查：
（一）被告前於88年間因施用毒品違反毒品危害防制條例案件，
      經臺灣新北地方法院以88年度毒聲字第3315號裁定觀察勒
      戒，因認無繼續施用毒品傾向，由臺灣新北地檢察署檢察
      官以88年少連偵字第376、377號為不起訴處分。復又施用
      毒品違反前開條例案件，經臺灣新北地方法院以88年毒聲
      字第6847號裁定觀察、勒戒，因認有繼續施用毒品傾向，
      由同前法院以88年毒聲字第817號裁定強制戒治，並聲請
      簡易判決處刑，於90年1月27日執行完畢出監等情，有本
      院被告前案紀錄暨入出監紀錄資料在卷可稽；而本件公訴
      意旨認被告涉犯施用第一級毒品罪之時點係「109年2月22
      日晚間8時許至9時許間」，此亦為被告於偵查中所坦認，
      是被告本次施用毒品行為距其最近1次犯施用毒品經依法
      強制戒治執行完畢釋放之「90年1月27日」，期間已逾3年
      ，揆諸前揭說明，及最高法院109年度台上大字第3826號
      裁定意旨，自應依修正後之毒品危害防制條例第20條第3
      項規定，再給予被告適用「觀察、勒戒」之機會，使其得
      以治療之方式代替刑罰。又本案雖係於109年6月29日經檢
      察官起訴，惟於109年7月15日新法施行日繫屬原審法院，
      此有臺灣新北地方法院收狀戳及109年度毒偵字第2797號
      起訴書在卷可憑，揆諸前開說明，檢察官偵查後繫屬原審
      法院前，雖未及依修正毒品危害防制條例第35條之1第1款
      、毒品危害防制條例第20條第1項、第3項規定，聲請法院
      裁定令被告入勒戒處所施以觀察、勒戒，惟其向原審法院
      提起公訴，原審法院無從為實體判決，其起訴仍屬違背規
      定，原審依法為公訴不受理之程序判決，並無不當或違法
      之處。
（二）被告提起上訴，請求更為處分觀察勒戒云云，惟原審判決
      係諭知本案公訴不受理，並未判處罪刑，對被告而言，顯
      較有罪之科刑判決更為有利，況被告提起上訴，亦非請求
      為免訴或無罪之判決，揆諸上開說明，自與上訴制度係以
      受不利益之裁判，為求自己利益起見請求救濟而設之本旨
      不合，客觀上難認被告上訴有法律上利益。至於被告所稱
      與另案臺灣新北地方法院109年度審訴字第930號案件均依
      修正後毒品危害防制條例規定處分云云，然上開案件業經
      被告提起上訴，本院於109年11月30日以109上訴字第3769
      號判決將原判決撤銷，並為不受理判決，有本院被告前案
      紀錄表及該判決在卷可按，是本件被告之上訴不合法律上
      程式，且無從命補正，應予駁回，並不經言詞辯論為之。
四、據上論斷，應依刑事訴訟法第367條前段、第372條，判決如
    主文。 
本案經檢察官劉仕國提起公訴。
中　　華　　民　　國　　109 　年　　12　　月　　28　　日
                  刑事第十四庭審判長法　官  黃斯偉
                                    法　官  許泰誠
                                    法　官  程克琳
以上正本證明與原本無異。
施用第二級毒品部分不得上訴。
其餘部分如不服本判決，應於收受送達後20日內向本院提出上訴
書狀，其未敘述上訴之理由者並得於提起上訴後20日內向本院補
提理由書（均須按他造當事人之人數附繕本）「切勿逕送上級法
院」。
                                    書記官  劉靜慧 
中　　華　　民　　國　　110 　年　　1 　　月　　4 　　日